【裁判字號】    98,易,319
【裁判日期】    980701
【裁判案由】    贓物等
【裁判全文】
臺灣彰化地方法院刑事判決  98年度易字第319號
公  訴  人  臺灣彰化地方法院檢察署檢察官文股
被      告  乙○○
選任辯護人  陳明發律師
上列被告因贓物案件，經檢察官提起公訴（97年度偵字第6752
號），本院判決如下：
    主  文
乙○○故買贓物，處有期徒刑陸月，如易科罰金，以新臺幣壹仟
元折算壹日。
    事  實
一、乙○○於民國93年間，因故買贓物罪，經本院於97年9月
    19日以94年訴字第1039號判處有期徒刑八月，減為有期徒刑
    四月；又於95年間，因違反廢棄物清理法案件，經本院於95
    年12月11日95年訴字第1742號判處有期徒刑一年，緩刑3年
    確定。猶不知悔改，於緩刑期間內，明知甲○○（即黃俊翰
    ，涉犯竊盜罪部分，業經本院判處應執行有期徒刑一年一月
    ）販售之銅製電線插頭端子半成品約270公斤 (為健和興端
    子股份有限公司[下稱健和興公司]所有，於97年5月17日，
    在彰化縣線西鄉○○村○○○○路8號處所失竊之物)，係來
    歷不明之贓物，仍基於故買贓物之犯意，於97年5月17日至
    21 日之期間內之某時，在國道一號高速公路彰化交流道下
    之中華西路與崙美路交岔路口附近，以新臺幣（下同）5萬
    元之價格予以故買之。嗣健和興公司清點上開端子半成品之
    數量不符，經調閱監視錄影帶察看後，始發覺甲○○竊取上
    開端子半成品而通知甲○○到健和興公司商談，經甲○○坦
    承犯前開竊盜案，隨後即以0000000000號電話撥打乙○○持
    用0000000000號電話，向乙○○要求取回上開半成品之事宜
    ，甲○○始於同年月21日上午10時30分至22日上午10時前之
    某時，至上址路口附近，向乙○○取回前開竊得之上開端子
    半成品之其中125.5公斤部分，再如數交還健和興公司。健
    和興公司於97年5月22日上午10時，方報警處理，經警循線
    查獲上情。
二、案經彰化縣警察局和美分局報告臺灣彰化地方法院檢察署檢
    察官偵查起訴。
    理  由
一、證據能力部分：
(一)按測謊鑑定，係依一般人在說謊時，會產生遲疑、緊張、恐
    懼、不安等心理波動現象，乃以科學方法，由鑑定人利用測
    謊儀器，將受測者之上開情緒波動反應情形加以紀錄，用以
    判別受測者之供述是否真實。故測謊鑑定，形式上若符合測
    謊基本程式要件，包括：(一)經受測人同意配合，並已告知
    得拒絕受測，以減輕受測者不必要之壓力。(二)測謊員須經
    良好之專業訓練與相當之經驗。(三)測謊儀器品質良好且運
    作正常。(四)受測人身心及意識狀態正常。(五)測謊環境良
    好，無不當之外力干擾等要件，即賦予證據能力；該測謊結
    果，如就否認犯罪有不實之情緒波動反應，雖不能採為有罪
    判決之唯一證據，但非無證據能力，仍得供裁判之佐證。至
    其證明力如何，事實審法院自得依職權自由判斷之（最高法
    院88年度臺上字第5038號、92年度臺上字第2282號判決、93
    年臺上字第1865號判決意旨參照）。本件測謊鑑定係經同案
    被告甲○○同意而實施，施測人吳家隆從事多年測謊工作迄
    今，具備測謊專業能力；又本案施測環境未受任何干擾；施
    測所得之生理紀錄曲線平滑、圖形明確，顯示所使用儀器運
    作正常、記錄功能良好；並經受測者填具「測謊同意書」及
    「測謊對象身心狀況調查表」之程序，足證受測人於接受本
    案測試時，身心狀態並無任何異常或不適合施測現象等情，
    有法務部調查局測謊報告書所附說明其形成上開研判結果之
    依據暨測謊問卷、生理紀錄圖譜及施測人專業訓練資格證明
    等資料可佐。依前述說明，本件測謊程序之要件並未欠缺，
    上開測謊鑑定結果自有證據能力。
(二)按被告以外之人於審判外之言詞或書面陳述，除法律有規定
    者外，不得為證據；被告以外之人於偵訊中向檢察官所為之
    陳述，除顯有不可信之情況者外，得為證據，刑事訴訟法第
    159條第1項、第159條之1第2項分別定有明文。所謂不可信
    情況之認定，法院應審酌被告以外之人於陳述時之外在環境
    及情況，例如：陳述時之心理狀況、有無受到外力干擾等，
    以為判斷之依據，故係決定陳述有無證據能力，而非決定陳
    述內容之證明力。證人甲○○於警詢筆錄，為審判外之陳述
    ，依刑事訴訟法第159條第1項之規定，自無證據能力。至證
    人甲○○於偵查時所為之證述筆錄，雖屬被告以外之人於審
    判外之陳述，然證人甲○○於檢察官偵訊時，係以證人之身
    分並經檢察官告以具結之義務及偽證之處罰而具結作證，其
    係負擔偽證罪處罰之心理下所為陳述，以擔保其證述之真實
    性，且於證述過程，尚無遭受強暴、脅迫、詐欺、利誘等外
    力干擾情形，或在影響其心理狀況致妨礙其自由陳述等顯不
    可信之情況，依上開規定及說明，自有證據能力。
(三)按被告以外之人（包括證人、鑑定人、告訴人、被害人及共
    同被告等）於審判外之陳述，雖不符刑事訴訟法第159條之1
    至之4之規定，而經當事人於審判程序同意作為證據，法院
    審酌該言詞陳述或書面陳述作成時之情況，認為適當者，亦
    得為證據，刑事訴訟法第159條之5第1項定有明文。其立法
    意旨在於傳聞證據未經當事人之反對詰問予以核實，原則上
    先予排除。惟若當事人已放棄反對詰問權，於審判程序中表
    明同意該等傳聞證據可作為證據，基於尊重當事人對傳聞證
    據之處分權使訴訟程序得以順暢進行，上開傳聞證據則有證
    據能力（最高法院94年度臺上字第4890號判決要旨參照）。
    又按當事人、代理人或辯護人於法院調查證據時，知有第15
    9條第1項不得為證據之情形，而未於言詞辯論終結前聲明異
    議者，視為有前項之同意，刑事訴訟法第159條之5定有明文
    。亦即，傳聞證據未經當事人之反對詰問予以核實，原則上
    先予排除，惟若當事人已放棄詰問或未聲明異議，基於證據
    資料愈豐富，愈有助於真實發現之理念，且強化言詞辯論主
    義，法院自可承認該傳聞證據例外擁有證據能力。查本案所
    引用被告以外之人於審判外之言詞或書面陳述（除理由欄一
     (一)( 二)所述部分外），雖不符合刑事訴訟法第159條之
    1至第159條之4之規定，然均經本院於審理時當庭直接提示
    而為合法之調查，檢察官、被告或辯護人均同意作為證據，
    本院審酌前開證據作成或取得之狀況，均無非法或不當取證
    之情事，亦無顯不可信之情況，故認為適當而均得作為證據
    。是前開證據，依刑事訴訟法第159條之5之規定，均具有證
    據能力，合先敘明。
二、訊據被告乙○○矢口否認有故買贓物之犯行，辯稱：伊不認
    識被告甲○○，沒有向甲○○購買上開贓物，是甲○○分別
    在下午、早上時以電話號碼0000000000分別撥打約三次被告
    0000000000電話，問伊要不要購買上開贓物，伊都回答不要
    購買，通話時間均不長，甲○○撥打電話給伊時，伊在彰化
    市○村路62號老家從事包裝工作云云。惟查:
  (一)本案銅製電線插頭端子半成品約270公斤係健和興公司所有
    ，並於97年5月17日，在彰化縣線西鄉○○村○○○○路8號
    遭竊，業據證人甲○○於警詢、偵訊及本院審理時，證人戊○○於警詢及本院審理時證述明確，亦經本院之前審理程序
    調查屬實而為有罪判決，足認上開端子半成品為贓物無疑。
  (二)被告辯解伊不認識甲○○云云。查證人丙○○於警詢及本院
    審理時證述：甲○○認識乙○○，因於97年5月17日17時黃
    俊翰至伊住處找伊介紹收購金屬類工廠廢料之朋友，之後伊
    與黃俊翰到到彰化市○○○路486號大榮當舖遇到乙○○，
    現場尚有己○○，伊知道乙○○有從事收購金屬料件，就介
    紹黃俊翰與乙○○認識，讓彼等去洽談，與甲○○離開該當
    鋪後，甲○○途中問伊乙○○之手機號碼，伊就把乙○○之
    手機號給甲○○，彼等間有無交易，伊不清楚等語，（見警
    卷第12-13頁，本院98年5月13日審判筆錄第16-18頁）證述
    在卷，且證人己○○亦於本院審理時證述：伊於97年5月17
    日時，在其所經營大榮當舖內，乙○○與丙○○相識，丙○○當時帶黃俊翰至伊上址當舖等語（見98年5月13日審判筆
    錄第19-20頁），上述各情，亦經證人甲○○於本院結證明
    確（見本院98年5月13日審判筆錄第5頁）。足認甲○○於97
    年5月17日竊取上開端子半成品後，於同日17時經由丙○○
    介紹認識被告，並洽商出售竊得上開端子半成品之贓物，事
    後丙○○將被告行動電話號碼給張家豪聯絡，自非虛情，應
    可採信。被告前開辯解，不足採信。
  (三)另查，健和興公司於97年5月21日上午盤點公司存貨短少而
    調閱監視錄影裝置察看，發覺甲○○竊取上開半成品，該公
    司經理戊○○會同該公司人員於97年5月21日上午9時30分許
    ，通知甲○○到該公司說明，甲○○坦承竊走上開半成品，
    戊○○要求甲○○將上開半成品交還該公司，隨即甲○○以
    其使用0000000000號行動電話撥打被告使用之0000000000號
    行動電話，通知被告並陳稱其竊盜上開半成品被抓到，要交
    還上開半成品之事宜，迄至翌日即22日上午約10時前，健和
    興公司見甲○○將該次竊取上開半成品之其中125.5公斤部
    分交還該公司，始報警處理，經彰化縣警察局和美分局線西
    分駐所（下稱線西分駐所）警員丁○○等人前往拍照及將甲○○帶回前開派出所製作筆錄一節，業據證人戊○○（本院
    98 年6月10日審判筆錄第3-7頁）、甲○○（本院98年5月13
    日審判筆錄第4-10頁、22頁）及證人即線西分駐所警員丁○○（本院98年5月13日審判筆錄第11-12頁、98年6月17日審
    判筆錄第3-4頁）分別於本院結證屬實，並有卷附線西分駐
    所員警工作紀錄簿及警員丁○○之職務報告、贓物照片、
    000000 0000、0000000000通聯紀錄（偵查卷第41-42頁、第
    73-79頁）等件可稽。證人甲○○於偵訊及本院審理時陳述
    有關將上開半成品交付予被告正確時間，及交還健和興公司
    之日期究為97年5月21日或22日乙節，雖有些許岐異，然本
    案經過時間已有相當時間，其對確切日期及時間部分記憶模
    糊，業據證人黃文豪自承在卷，乃與一般人對事件發生時點
    之記憶將隨時間遞增而減弱模糊之經驗法則相符，惟對於將
    交付被告上開贓物數量、何處交付，及竊取行為如何被發覺
    、竊得之贓物如何取回、數量與製作警詢筆錄等事實過程之
    證述，尚稱相同，並比對證人丁○○、戊○○之證詞內容及
    佐以上開贓物照片、員警工作紀錄簿之時間紀錄等件，綜合
    以對，證人黃文豪前揭證詞內容，堪以採信。再者，甲○○
    於97年5月22日上午11時15分許，在線西分駐所製作筆錄時
    ，復以0000000000號行動電話撥打被告持用0000000000號行
    動電話通知被告願否到庭說明並一同製作筆錄，惟與甲○○
    取回上開半成品之事無涉乙節，經證人甲○○、證人即線西
    分駐所員警丁○○於本院審理時證述明確（本院98年5月13
    日審判筆錄第10頁、第13頁），亦為被告及辯護人所不爭執
    ，堪信屬實。
  (四)又查，被告明知將上開半成子係甲○○竊得之贓物，仍竟予
    以收購，並約在國道一號彰化交流道下之中華西路與崙美路
    路口附近由甲○○交付上開贓物予被告，及向被告取回上開
    部分贓物等情，為證人甲○○於偵訊（偵查卷第31-32頁、
    34頁）及本院審理（本院98年5月13日審判筆錄第4-11頁）
    結稱在卷，並有YAHOO奇摩電子地圖（○：交貨地點、△：
    通話地點，偵查卷第99頁）、彰化縣彰化地政事務所97年9
    月16日彰地二字第09700109 83號函附彰化市○○段410地號
    週邊道路名稱圖說、彰化縣地政事務所98年2月18日彰地二
    字第098000182 0號函附公務用地籍謄本及週邊道路名稱圖
    說在卷可查（見偵查卷第123-135頁），參以法務部調查局
    對甲○○關於「有告訴乙○○上開半成品係甲○○偷來的及
    甲○○有將上開半成品賣給乙○○」部分，無情緒波動反應
    而判定無說謊乙情，有該局97年12月11日調科參字第097005
    11750號測謊報告書暨測謊標準作業流程、測謊同意書、測
    謊對象身心狀況調查表、生理紀錄圖等件在卷可考，及徵以
    甲○○於97年5月21日上午9時30分許，被健和興公司發覺竊
    盜後，當日以0000000000號行動電話撥打被告持用00000000
    00號行動電話三通與被告聯繫，為被告所不否認，且甲○○
    、被告之受話地點均離彰化市國道一號彰化交流道附近不遠
    ，此有上開0000000000、0000000000通聯紀錄暨基地台位置
    資料在卷可佐，此時甲○○自無仍與被告聯繫出售上開半成
    品贓物之可能，且甲○○與被告聯絡後，確實將上開贓物之
    其中125.5公斤部分交還給健和興公司，況甲○○與被告間
    並無仇恨過節，復於偵訊及本院分別具結證言，其應無甘冒
    偽證罪處罰，而無端誣陷被告之必要，堪認證人甲○○前開
    對被告之不利指證，足認可採。
  (五)綜上所述，被告前揭辯解，顯係事後卸責之詞，要非可取。
    本案事證明確，被告故買贓物犯行，洵堪認定，應依法論科
    。
三、核被告所為，係犯刑法第349條第2項故買贓物罪。爰審酌被
    告因犯故買贓物罪，甫經法院判刑，及另因廢棄物清理案件
    ，經判刑後，現仍於緩刑期間之前科紀錄，有臺灣高等法院
    被告前案紀錄表可考，其犯後猶卸詞否認犯行，暨考量其犯
    罪動機、品行、手段、生活狀況、智識程度、所故買贓物之
    價值等一切情狀，量處如主文所示之刑，並諭知易科罰金之
    折算標準。
據上論斷，應依刑事訴訟法第299條第1項前段，刑法第349條第2
項、第41條第1項前段，刑法施行法第1條之1，判決如主文。
本案經檢察官鄭少到庭執行職務
中    華    民    國    98    年    7     月     1    日
                  刑事第六庭    審判長法  官  王義閔
                                      法  官  鄭舜元
                                      法  官  張德寬
以上正本證明與原本無異。
如不服本判決，應於收受判決後10日內向本院提出上訴書狀，並
應敘述具體理由；其未敘述上訴理由者，應於上訴期間屆滿後20
日內向本院補提理由書（均須按他造當事人之人數附繕本「切勿
逕送上級法院」）。
告訴人或被害人對於判決如有不服具備理由請求檢察官上訴者，
其上訴期間之計算係以檢察官收受判決正本之日期為準。
中    華    民    國    98    年    7     月    1     日
                                      書記官  黃得翔
附錄本案論罪科刑法條全文：
中華民國刑法第349條
（普通贓物罪）
收受贓物者，處 3 年以下有期徒刑、拘役或 5 百元以下罰金。
搬運、寄藏、故買贓物或為牙保者，處 5 年以下有期徒刑、拘役
或科或併科 1 千元以下罰金。
因贓物變得之財物，以贓物論。


司法院資訊處製作；財團法人民間司法改革基金會備份。
